臺灣高雄地方法院民事判決　　　　　 110年度雄小字第3191號

原　　　告　宋詩珮　
被　　　告　絕對生活股份有限公司鼎山分公司

法定代理人　蔡鴻德　
上列當事人間消費糾紛事件，經本院於民國111 年1 月25日言詞
辯論終結，判決如下：
    主      文
一、被告應給付原告新臺幣（下同）3 萬1,500 元，及其中3 萬
    1,000 元自民國（下同）110 年10月13日起至清償日止，按
    週年利率5%計算之利息。
二、訴訟費用1,000 元由被告負擔。
三、本判決第一項得假執行，但被告如以3 萬1,500 元為原告供
    擔保後免為假執行。
    。事實及理由
一、原告主張：原告於109 年6 月22日向被告購買50堂個人教練
    課程，兩造並簽立個人教練課程協議書（下稱系爭協議），
    原告已依約給付5 萬元，惟於履約期間之110 年1 月30日，
    被告未主動通知與原告配合之個人教練有意離職，嗣經教練
    離職後，原告仍與原教練聯繫，始知悉此事，於原告獲知此
    事前，被告並未與原告聯繫是否指派新教練進行課程，直至
    110 年3 月5 日晚間原告至被告門市詢問，被告之門市經理
    始告知因被告公司人事變動產生交接情形欠佳，以致發生上
    開影響原告權益之情形，並向原告致歉，然原告已因此過程
    ，無法再信任被告，故原告於當日即向被告人員表明欲終止
    系爭協議，並依系爭協議第6 條，請求被告給付3 萬1,000
    元【50,000元- （19堂×1,000 元）＝31,000】，暨按全部
    費用1 ％計算之違約金500 元（計算式：50,000×1 ％＝50
    0 ），豈料，被告竟以一堂課應以原價2,000 元計算，原告
    已上之19堂課，僅願退還1 萬2,000 元【計算式：50,000元
    - （19堂×2,000 元）＝12,000】，卻拒絕退還依約本應退
    還之3 萬1,000 元及違約金500 元，為此，提起本訴，請求
    被告加計法定遲延利息，如數返還上開金額及違約金等語。
    並聲明：被告應給付原告3 萬1,500 元，及其中3 萬1,000
    元自起訴狀繕本送達翌日起至清償日止，按年息5%計算之利
    息。
二、被告則以：伊固不爭執，本件糾紛係因教練辭職，導致原告
    請求終止系爭協議，惟依系爭協議第6 條約定：「購買個人
    教練課程者，因不可歸責於會員之事由（例如：業者解聘或
    教練辭職）而終止契約者，依簽約時單堂課程費用（一般課
    程2,000 元），進階課程3,000 元乘以實際堂數或應完成堂
    數（取次數較高者）. . . 」，原告之個人教練因故接續離
    職，被告亦有依系爭協議第4 條另行指派教練替代，惟始終
    與原告聯絡無著，嗣原告於110 年3 月間至被告門市處表明
    有意終止契約，則依系爭協議第6 條規定，本應以1 堂課2,
    000 元計算已完成之課程，而非以簽訂系爭協議時，原告購
    買之課程優惠價1 堂課1,000 元計算退費，此為原告締約時
    所明知，原告自不得於嗣後再要求改以1 堂課1,000 元計算
    退費，暨請求違約金，是原告請求洵屬無據等語，資為抗辯
    ，並聲明：㈠原告之訴駁回。㈡如受不利判決，願供擔保請
    准宣告免為假執行。
三、得心證之理由：
㈠、兩造於109 年6 月22日簽訂系爭協議，原告向被告以1 堂課
    1,000 元之價格，購買50堂課，原告已使用19堂課，嗣因被
    告指派教練離職之故，原告因此於系爭協議存續期間之110
    年3 月間請求終止系爭協議等事實，為兩造所不爭執，惟就
    原告主張退費標準之計算，原告主張應以1 堂課1,000 元，
    以此計算，被告應退還原告已付之3 萬1,000 元，惟為被告
    所否認，並以該1,000 元為優惠價，應回復原價以單堂課2,
    000 元計算已使用之課程後，據此退費云云，經查：
  1.按解釋當事人所立書據之真意，以當時之事實及其他一切證
    ；據資料為其判斷之標準，不能拘泥字面或截取書據中一二
    語，任意推解致失真意（最高法院19年上字第28號判決意旨
    參照）。又系爭協議第6 條係約定：「購買個人教練課程者
    ，因不可歸責於會員之事由（例如：業者解聘或教練辭職）
    而終止契約者，依簽約時單堂課程費用（一般課程2,000 元
    ，進階課程3,000 元）乘以實際堂數或應完成堂數（取次數
    較高者）. . . 」，有系爭協議在卷可稽（見本院卷第77頁
    ）。依此觀之，本件係因教練離職，原告得依系爭協議第6
    條約定請求終止協議，並可請求退費，關於不可歸責於會員
    之終止協議，依系爭協議第6 條退費之計算標準為「簽約時
    單堂課程費用」乘以「實際堂數」，其上一般課程2,000 元
    ，進階課程3,000 元應僅為例示之記載，並不以此為限。另
    參以，教育部頒健身中心定型定化契約應記載事項第七點第
    2 項第（三）款係約定「因不可歸責於消費者事由而終止契
    約者，依簽約時單堂課程費用新臺幣元乘以實際使用堂數。
    無法認定簽約時單堂課程費用者，以總費用除以總堂數計算
    （小數點無條件去除）」，有該部頒健身中心定型化契約應
    記載事項在卷可稽。依此定型化契約應記載事項，益見，關
    於不可歸責於健身中心會員之終止協議，解釋上其退費之計
    算標準應以「簽約時單堂課程費用」乘以「實際堂數」為準
    ，而不區分「優惠價格」及「原價」。又於本件依系爭協議
    原告購買堂數為50堂、購買日期為109 年6 月22日，合約有
    效期間為109 年6 月22日至110 年3 月21日，單堂優惠1,00
    0 元，收費總額5 萬元，有系爭協議在卷可稽（見本院卷第
    77頁），準此，原告購買課程時，單堂課程之價格為1,000
    元，其即應以1 堂課1,000 元計算退費之標準，是原告主張
    ：依系爭協議應以單堂價格1,000 元計算退費云云，應屬有
    據，至被告以此為優惠價格，應回復原價以單堂以2,000 元
    計算云云，依上開說明，則無可採。
  2.從而，依系爭協議原告係以單堂課程1,000 元之價格，購買
    50堂課共5 萬元，原告已上之19堂課，費用應為1 萬9, 000
    元（計算式：19堂×1,000 元=19,000 元），而原告已繳全
    部費用為5 萬元扣除已上部分課程費用1 萬9,000 元，原告
    依系爭協議第6 條尚得請求被告返回之費用應為3 萬1,000
    元【計算式：50,000元- （19堂×1,000 元）=31,000 元】
    。
㈡、原告請求違約金500 元部分，亦為被告所否認，經查：
  1.按當事人得約定債務人於債務不履行時，應支付違約金，民
    法第250 條定有明文。又系爭協議第6 條後約定：「購買個
    人教練課程者，因不可歸責於會員之事由（例如：業者解聘
    或教練辭職）而終止契約者，依簽約時單堂課程費用（一般
    課程2,000 元，進階課程3,000 元）乘以實際堂數或應完成
    堂數（取次數較高者），. . . ，會員並得請求全部費用百
    分之1 計算之違約金。」
  2.本件係因教練離職而由原告終止協議，已如前述，則依系爭
    協議第6 條之約定，原告不僅得請求終止協議，並得請求按
    請求全部費用百分之1 計算之違約金，以此計算，本件原告
    得請求違約金為500 元（計算式：50,000×1 ％=500元）。
    另審酌本件原告終止契約之前，於109 年6 月至110 年3 月
    間歷經2 次教練離職，於第二次教練離職時被告自承第二次
    教練離職時，被告根本未主動通知原告，有言詞辯論筆錄在
    卷可稽（見本院卷第84頁）等情，足見，被告違約情節重大
    ，是原告請求之違約金500 元，並無過高之情事，尚屬相當
    ，被告仍為否認之抗辯，並請求駁回此部分請求之答辯，即
    難認有據。
㈢、從而，原告依系爭協議第6 條請求終止系爭協議，並請求退
    還已付價金3 萬1,000 元，暨違約金500 元，均屬有據。
四、綜上所述，原告依系爭協議第6 條，請求被告給付原告3 萬
    1,500 元，及其中3 萬1,000 元自起訴狀繕本送達翌日即11
    0 年10月13日（有送達證書在卷可稽，見本院卷第57頁）起
    至清償日止，按年息5%計算之利息，為有理由，應予准許，
五、本件原告勝訴部分係適用小額訴訟程序所為被告敗訴之判決
    ，依民事訴訟法第436 條之20規定，應依職權宣告假執行；
    又被告已聲明願供擔保請准免為假執行，於法並無不合，爰
    依同法第392 條第2 項規定，酌定擔保金如主文第三項所示
    ；並確定訴訟費用額為1,000 元（即如後附訴訟費用計算式
    ）。
六、訴訟費用負擔之依據：民事訴訟法第78條。
中    華    民    國   111    年    2     月    24    日
                  高雄簡易庭  法  官  林綉君
以上正本係照原本作成。
民事訴訟法第436 條之24第2 項：對於本判決之上訴，非以違背
法令為理由，不得為之。
如對本判決上訴，須於判決送達後20日內向本院提出上訴狀，並
須表明原判決所違背之法令及其具體內容與依訴訟資料可認為原
判決有違背法令之具體事實之上訴理由。（均須按他造當事人之
人數附繕本）。
中    華    民    國   111    年    2     月    24    日
                              書記官  羅崔萍
訴訟費用計算式：
裁判費         1,000元
合計           1,000元